【裁判字號】    88,訴,757
【裁判日期】    890121
【裁判案由】    違反槍砲彈藥刀械管制條例
【裁判全文】
台灣彰化地方法院刑事判決                          八十八年度訴字第七五七號
    公  訴  人  臺灣彰化地方法院檢察署檢察官
    被      告  甲○○
右列被告因違反槍砲彈藥刀械管制條例案件，經檢察官提起公訴（八十八年度偵字第
四二五一號），本院判決如左：
        主  文
甲○○未經許可，持有空氣槍，累犯，處有期徒刑壹年陸月，併科罰金新台幣壹萬元
，罰金如易服勞役，以新台幣玖佰元即銀元佰元折算壹日。
扣案之空氣槍（槍枝扣案管制編號：0000000000～三，）貳把（含二氧化
碳鋼瓶壹個），均沒收。
      事  實
一、甲○○前於民國（下同）八十五年間曾犯違反麻醉藥品管理條例罪案件，經本院
    判處有期徒刑五月確定，於八十六年一月二十六日執行完畢；又於八十六年間再
    犯違反麻醉藥品管理條例罪案件，復經本院判處有期徒刑七月確定，於八十七年
    一月三十日執行完畢。其自八十八年二月間某日起，由不詳處所，取得具有殺傷
    力之空氣長槍二把（槍枝扣案管制編號：0000000000～三），自此即
    未經許可，持有該二把槍枝，並置放坐落彰化縣芬園鄉○○路○段四七六號居所
    ，其間並曾持往居家附近射捕小鳥、松鼠，迄八十八年三月二十六日下午一時五
    十分許，經警在上揭居所其使用之房間內查獲，並扣得該空氣槍二把（含二氧化
    碳鋼瓶一個）及鋼珠一瓶。
二、案經彰化縣警察局移送臺灣彰化地方法院檢察署檢察官偵查起訴。
      理  由
一、訊據被告矢口否認有未許可，持有扣案空氣槍二把之犯行，辯稱：該槍枝係他人
    所置放等語。經查：前開空氣槍二把係經警於被告所使用之房間內查獲，確為被
    告所持有，被告曾於八十八年二、三月間持往射捕小鳥、松鼠等情，有警制搜索
    扣押筆錄、現場照片三幀在卷可稽，並據被告之父母許獻祥、許張靜娥於警訊時
    及檢察官偵查中證述明確。參之查獲當日除扣得前開槍枝外，尚有安非他命等違
    禁物，而證人許獻祥係分別指證其實際之持有人，並非全然泛稱係被告所持有，
    顯認其於警、偵訊時之證詞，信實可憑。又該槍枝二把經囑託內政部警政署刑事
    警察局鑑定結果，認係玩具長槍，以裝填小型二氧化碳鋼瓶內之氣體為發射動力
    ，機械性能良好，經實際試射其單位面積動能已分別達四０．七（焦耳／平方公
    尺）及三七．二（焦耳／平方公尺），足以穿入人體皮肉層，有該局刑鑑字第四
    四０九０鑑驗通知書可參，顯認有殺傷力無訛。綜上事證，應認上開具殺傷力之
    空氣槍二把，係被告所持有無訛，被告上開所辯不足採取，本案事證已臻明確，
    被告犯行洵堪認定。
二、核被告未經許可，持有空氣槍之行為，係犯槍砲彈藥刀械管制條例第八條第四項
    之罪。查被告持有之槍枝二把係屬空氣槍，亦據內政部警政署刑事警察局鑑定屬
    實在案，是公訴人認被告係犯槍槍砲彈藥刀械管制條例第十一條第四項之罪，似
    有誤會，本院自應變更起訴所引應適用之法條，為上開罪名之判決。被告以同一
    行為，未經許可持有前開二靶槍枝，而同時觸犯二個相同之罪名，為想像競合之
    關係，應依刑法第五十五條關於想像競合犯之規定，從一罪處斷。又查被告於八
    十五年間曾犯違反麻醉藥品管理條例罪案件，經本院判處有期徒刑五月確定，於
    八十六年一月二十六日執行完畢；又於八十六年間再犯違反麻醉藥品管理條例罪
    案件，復經本院判處有期徒刑七月確定，於八十七年一月三十日執行完畢之事實
    ，有本院被告全國前案紀錄表、台灣彰化地方法院檢察署刑案資料查註紀錄表一
    份附卷足按，其於有期徒刑執行完畢後，五年以內再犯有期徒刑以上之本罪，為
    累犯，所犯罪之本刑，應依刑法第四十七條之規定加重之。
三、按持有槍枝之行為，遑論其有無更為其他不法行為，其持槍行為之本身，已然破
    壞社會秩序，危害人民生命、財產之安全，非科處相當之刑期，難扼社會上日益
    加劇之暴力風氣，亦無從促使被告醒悟其行為之違法性。爰審酌被告之素行、犯
    罪之動機、手段、所生之危害及犯後之態度等一切情狀，量處如主文所示之刑，
    並諭知所科罰金如易服勞役之折算標準，以示懲儆。扣案之空氣槍二把（槍枝扣
    案管制編號：0000000000～三）係屬違禁物，而二氧化碳鋼瓶一個（
    起訴書誤植為瓦斯鋼瓶）係供組成槍枝之附屬零件，應併該槍枝認係屬違禁物，
    均依法宣告沒收。至併扣案之鋼珠一瓶，核其物品之性質，並非違禁物，亦非構
    成槍枝之零件，依法自不得諭知沒收。
三、另按槍砲彈藥刀械管制條例第十九條第一項雖規定，犯同條例第八條之罪，經判
    處徒刑者，應於刑之執行完畢或赦免後，令入勞動場所，強制工作，其期間為三
    年。惟保安處分之目的在於協助受處分人再社會化，並改善其潛在之危險性格，
    故有無宣付保安處分之必要，自應斟酌個案情節，尤其，應衡量行為人所為犯罪
    行為之嚴重性、危險性，及其個人之性格傾向及改善之期待可能性，容許法官視
    案情之懸殊異同，依職權為適當之裁量，並無法定絕對之必要，已據司法院大法
    官會議第四七一號解釋在案。經查：被告持有上開空氣槍之行為，固已生危害社
    會治安秩序，如前所述。但審酌其犯罪之動機及情節，並檢、警單位亦查無其擁
    槍滋生事端或為其他不法情事之具體事證，本院認本案尚無諭知強制工作之必要
    ，附此敘明。
據上論斷，應依刑事訴訟法第二百九十九條第一項前段、第三百條、槍砲彈藥刀械管
制條例第八條第四項，刑法第十一條前段、第四十七條、第五十五條、第四十二條第
二項、第三十八條第一項第一款，現行法規所定貨幣單位折算新台幣條例第二條，罰
金罰鍰提高標準條例第二條，判決如主文。
中      華      民      國    八十九    年      一      月    二十一    日
                                    臺灣彰化地方法院刑事第三庭
                                            法      官
右正本證明與原本無異。
如不服本判決，應於判決送達後十日內向本院提出上訴狀( 須附繕本 )。
                                            法院書記官
附：槍砲彈藥刀械管制條例第八條第四項：


司法院資訊處製作；財團法人民間司法改革基金會備份。
